【裁判字號】    97,上易,269
【裁判日期】    970505
【裁判案由】    竊盜
【裁判全文】
臺灣高等法院高雄分院刑事判決         97年度上易字第269號
上  訴  人
即  被  告  甲○○
上列上訴人因竊盜案件，不服臺灣澎湖地方法院96年度易字第59
號中華民國97年1 月22日第一審判決（起訴案號：臺灣澎湖地方
法院檢察署96年度偵緝字第18號），提起上訴，本院判決如下：
    主  文
上訴駁回。
    事  實
一、甲○○曾於民國90年間因偽造文書案件，經臺灣高雄地方法
    院判處有期徒刑4 月確定，已於91年3 月18日易科罰金執行
    完畢，仍不悔改，與王怡盛（另案審理）基於意圖為自己不
    法所有之概括犯意聯絡，於95年5 月9 日13時20分許起至同
    日17時許止，連續利用屋主不在之機會，共同以不詳手法破
    壞門鎖，再踰越大門入內方式，無故侵入下列住宅竊取財物
    得逞：
  (一)侵入澎湖縣馬公市○○路36號5 樓之6 乙○○住處，竊取華
    碩筆記型電腦1 台（價值約新臺幣＜下同＞30,000元）、金
    牌1 面 (22,000元)、 金元寶1 對 (22,000元)、 金龜1 對
     (5,000 元)、 戒指1 只 (20,000元)、 項鍊1 條 (12,000
    元)。
  (二)侵入澎湖縣馬公市○○路36號5 樓之5 丁○○住處，竊取現
    金約50,000元、黃金男戒1 只 (8,000 元)、 黃金女戒3 只
     (9,000 元)、 黃金公雞墜子1 只 (2,500 元)、 黃金豬形
    墜子1 只 (2,500 元)、 面額共1,300 元之三商百貨禮券7
    張。
  (三)侵入澎湖縣馬公市○○街13號2 樓丙○○住處，竊取紅寶石
    項鍊1 條、紅寶石戒指1 只、翡翠戒指1 只、墨戒1 只、鑽
    戒1 只、藍寶石戒指1 只、祖母綠項鍊1 對、白金鑲鑽項鍊
    1 條、勞力士女表2 只、三色翡翠項鍊1 條 (以上價值共約
    410,000 元)。
  (四)嗣因甲○○於95年5 月10日18時許，將自乙○○住處竊取之
    華碩筆記型電腦，攜至高雄市新興區○○○路155 號海洋之
    星通訊行出售給不知情之陳福興，陳福興再轉賣給不知情之
    高振祐，高振祐使用該台電腦上網，經警循線查獲。
二、案經澎湖縣警察局馬公分局報請臺灣澎湖地方法院檢察署檢
    察官偵查起訴。
    理  由
壹、證據能力部分：
一、被告以外之人於偵查中向檢察官所為之陳述，除顯有不可信
    之情況者外，得為證據；刑事訴訟法第159 之1 第2 項定有
    明文。偵查中對被告以外之人所為之偵查筆錄，或被告以外
    之人向檢察官所提之書面陳述，性質上均屬傳聞證據。惟現
    階段刑事訴訟法規定檢察官代表國家偵查犯罪、實施公訴，
    依法其有訊問被告、證人及鑑定人之權，證人、鑑定人且須
    具結，而實務運作時，檢察官偵查中向被告以外之人所取得
    之陳述，原則上均能遵守法律規定，不致違法取供，其可信
    度極高。本件證人即被害人乙○○、丁○○、丙○○於偵查
    中，均以證人身分向檢察官具結所為之陳述，上訴人即被告
    甲○○（下稱被告）未曾提及檢察官在偵查時有不法取供之
    情形，亦無顯不可信之情況，故渠等於偵查中之證言均具有
    證據能力。
二、依刑事訴訟法第198 條、第208 條規定，所謂鑑定，乃指於
    刑事訴訟程序中為取得證據資料，而由檢察官或法官指定具
    有特別知識經驗之鑑定人、學校、機關或團體，就特定之事
    物，以其專業知識加以分析、實驗而作判斷，以為偵查或審
    判之參考。故不論鑑定人或鑑定機關、學校、團體，均應由
    檢察官或法官視具體個案之需要而為選任，始符合刑事訴訟
    法第198 條、第208 條規範本旨，否則所為鑑定仍屬於傳聞
    證據。但對於司法警察機關調查中之案件，或有量大或急迫
    情形，為因應實務現實需求，認為當然有鑑定之必要者，基
    於檢察一體原則，得由該管檢察長對於轄區內之案件，以事
    前概括選任鑑定人或囑託鑑定機關（團體）之方式，俾便轄
    區內之司法警察官、司法警察對於調查中之此類案件，得即
    時送請事前已選任之鑑定人或囑託之鑑定機關（團體）實施
    鑑定。內政部警政署刑事警察局為臺灣高等法院檢察署檢察
    長概括選任之指紋、DNA 鑑定機關。是本件就送驗指紋及各
    項檢體為DNA 型別鑑定之內政部警政署刑事警察局各該鑑驗
    書，雖係由澎湖縣警察局逕送請內政部警政署刑事警察局鑑
    定，惟因內政部警政署刑事警察局為臺灣高等法院檢察署檢
    察長事前概括選任鑑定機關，故其所為之鑑定結果，自有證
    據能力。
三、本判決所引用之其他證據資料（詳後引用之各項證據），其
    中傳聞證據部分，縱無刑事訴訟法第159 條之1 至第159 條
    之4 或其他規定之傳聞證據例外情形，亦因被告及檢察官於
    原審及本院準備程序對證據能力均不爭執，依刑事訴訟法第
    159 條之5 第2 項之規定，本院審酌證人乙○○、丁○○、
    丙○○、高振祐、陳福興、王怡盛於警詢及偵查之陳述，並
    無不法取供情事；卷附通訊電子產品讓渡切結書係為個別交
    易留存憑證、勘察報告係員警依據竊案現場實際狀況所製作
    ，其虛偽作成之可能性不高，以之為證據應無不當，均有證
    據能力。
貳、實體部分：
一、被告雖否認有侵入住宅及加重竊盜之犯行，辯稱：95年5 月
    9 日到澎湖，是跟王怡盛一起看煙火，電腦是王怡盛叫我拿
    去賣的，其餘均不知情云云。經查：
  (一)澎湖縣馬公市○○路36號5 樓之6 乙○○住處，及同棟大樓
    5 樓之5 丁○○住處、澎湖縣馬公市○○街13號2 樓丙○○
    住處，確於95年5 月9 日下午於各屋主不在期間，遭人破壞
    門鎖侵入其內，並竊取如事實欄(一)、(二)、(三)所示財物等情，
    業據被害人乙○○、丁○○、丙○○指述綦詳，復有現場勘
    察報告、採證附照片、受理報案三聯單在卷可稽。
  (二)被告既坦承在澎湖期間係與王怡盛一起行動（偵緝卷第46、
    47頁）。而王怡盛使用之0000000000門號手機，於95年5 月
    9 日13、14時許，利用發話之基地台，係位於澎湖縣馬公市
    ○○路257 號4 樓樓頂，即失竊地點附近（警卷第153 頁）
    。且採自被告口腔唾液棉棒，及案發後在澎湖縣馬公市○○
    路36號大樓4 樓往3 樓方向第一階梯採得之煙蒂，經內政部
    警政署刑事警察局鑑驗結果，認為兩者DNA-STR 型別相同，
    該型別在臺灣地區中國人分布機率約約4.43X10 的負20次方
    ，有鑑驗書可憑（偵緝卷第42、43頁）；在乙○○住處主臥
    室書櫃左扇門把邊緣採得之指紋，則與王怡盛指紋卡右環指
    指紋相符；在乙○○住處大樓2 樓轉角平台處採得之煙蒂，
    亦與王怡盛檔存資料DNA-STR 型別相同（警卷第55至60頁）
    。足見被告於各被害人住處遭竊期間，確與王怡盛出入該棟
    大樓，王怡盛確有進入被害人住處。按兩人並非當地居民，
    毫無地緣關係，復與各被害人非親非故，兩人竟於失竊時間
    出現在失竊地點，已無法單純逕以偶然巧合視之。況被告所
    稱：「王怡盛說要找朋友，有拿一個袋子下來，我沒有上去
    或進去，是在一樓門外等」（偵緝卷第46、47頁），已有故
    意避重就輕情事。且被告所稱當天僅有其與王怡盛同行，沒
    有別人（偵緝卷第47頁），核與王怡盛所稱：「當天是綽號
    慶仔之人帶我去某住家客廳，慶仔在翻東西，我先載甲○○
    到市區，叫甲○○等一下再來載我」（偵查卷第39頁），兩
    人就當天行蹤所述情節，竟然互相矛盾歧異，應是心虛不願
    吐露實情，復未串和而各自編纂以應付檢察官訊問所致。
  (三)乙○○失竊之華碩筆記型電腦，係由被告於95年5 月10日18
    時許，攜往高雄市海洋之星通訊行出售，業經被告坦承（原
    審卷第59頁），復據海洋之星通訊行業務人員陳福興證述無
    訛，並有通訊電子產品讓渡切結書在卷可稽。被告雖稱：「
    王怡盛說電腦是欠債的人沒有錢還，用來抵押的」（原審卷
    第58頁），然與王怡盛所稱：「我沒有告訴甲○○電腦是怎
    麼來的」（偵查卷第41頁），又屬矛盾。至於王怡盛雖稱：
    「慶仔有拿別人的東西，還拿一台電腦要我賣掉」（偵查卷
    第40頁），惟其既無法交代慶仔究係何人，應屬故意杜撰虛
    構。而該台電腦既屬乙○○失竊之物，並由被告與王怡盛自
    澎湖帶回高雄，隨即由被告出面兜售，應可認定係竊盜後而
    急於銷贓，被告所辯無非卸責之詞，不足採信。被告與王怡
    盛確有共同無故侵入他人住宅及毀越門扇竊盜之犯行。罪證
    明確，犯行洵堪認定。
二、按刑法第321 條第1 項第2 款所謂其他安全設備，指門扇牆
    垣以外，依通常觀念足認防盜之一切設備而言，如門鎖、窗
    戶、籬笆等是。被告與王怡盛於日間未經許可以不詳方式破
    壞門鎖侵入各被害人住宅竊取金飾等物得逞，核其所為，係
    犯刑法刑法第306 條第1 項侵入住宅罪及第321 條第1 項第
    2 款加重竊盜罪。被告與王怡盛間，有犯意聯絡及行為分擔
    ，均為共同正犯。被告先後多次侵入住宅及竊盜之犯行，時
    間緊接，觸犯基本構成要件相同之罪，顯係基於概括犯意反
    覆為之，屬於修法前之連續犯。被告所犯侵入住宅罪及竊盜
    罪間，具有方法目的之牽連關係，屬於修法前之牽連犯。雖
    被告行為後，刑法第55條牽連犯、第56條連續犯之規定，業
    於94年2 月2 日修正公布刪除，並於95年7 月1 日施行，則
    依新法第2 條第1 項規定，比較新、舊法結果，仍應適用較
    有利於被告之行為時法律即舊法論以連續犯及牽連犯（最高
    法院95年第8 次刑事庭會議決議參照），並應從較重之加重
    竊盜罪論處。查被告曾於90年間因偽造文書案件，經臺灣高
    雄地方法院判處有期徒刑4 月確定，已於91年3 月18日易科
    罰金執行完畢，有臺灣高等法院被告前案紀錄表在卷可按，
    其受有期徒刑之執行完畢，5 年內再犯有期徒刑以上之竊盜
    罪，無論依新、舊法規定均成立累犯，應整體適用舊刑法第
    47條規定加重其刑。至於共犯之規定，修正前刑法第28條之
    用語為「實施」，與修正後刑法第28條之用語為『實行』，
    被告與王怡盛均有參與及分擔侵入住宅及竊盜之行為，不論
    依修正前或修正後之規定，均構成共同正犯，適用結果並無
    不同，故應整體適用修正前之刑法第28條規定。
三、原審認被告罪證明確，因而適用刑法第2 條第1 項前段、第
    306 條第1 項、第321 條第1 項第2 款、修正前刑法第28條
    、第56條、第55條、第47條，中華民國罪犯減刑條例第2 條
    第1 項第3 款、第7 條之規定，並審酌被告居住高雄，竟與
    王怡盛同至澎湖竊取他人財物，顯然有所預謀計畫，且趁屋
    主不在，毀壞門鎖侵入，四下搜尋財物，所竊財物均價值不
    菲，並遺留煙蒂、檳榔渣等物，迄未賠償各被害人損失，犯
    後飾詞否認，態度不佳等一切情狀，量處有期徒刑1 年2 月
    ；且犯罪時間係在96年4 月24日以前，合於中華民國96年罪
    犯減刑條例之規定，而予減刑減為有期徒7 月。核其認事用
    法，並無不合，量刑亦屬允當。被告上訴意旨否認共同行竊
    ，並無理由，應予駁回。
四、被告經合法傳喚，無正當理由不到庭，爰不待其陳述，逕行
    判決。
據上論斷，應依刑事訴訟法第368 條、第371 條，判決如主文。
本案經檢察官鄭銘謙到庭執行職務。
中    華    民    國    97    年    5     月    5     日
                  刑事第五庭    審判長法  官   曾永宗
                                      法  官   任森銓
                                      法  官   王伯文
以上正本證明與原本無異。
不得上訴。
中    華    民    國    97    年    5     月    5     日
                                      書記官   黎  珍
附錄本判決論罪科刑法條：
刑法第321 條第1 項第2 款：
犯竊盜罪而有左列情形之一者，處6 月以上、5 年以下有期徒刑
：
  二  毀越門扇、牆垣或其他安全設備而犯之者。
刑法第306 條第1 項：
無故侵入他人住宅、建築物或附連圍繞之土地或船艦者，處1 年
以下有期徒刑、拘役或300 元以下罰金。


司法院資訊處製作；財團法人民間司法改革基金會備份。
